臺灣桃園地方法院民事裁定　　　　　　100年度監宣字第171號
聲　請　人　王慶忠
相　對　人　王德良
關　係　人　王慶男
上列聲請人聲請監護宣告事件，本院裁定如下：
    主  文
宣告王德良（男；民國○○年○○月○○日生；身分證統一編號：Ｚ000
000000號）為受監護宣告之人。
選定王慶忠（男；民國○○年○○月○○日生；身分證統一編號：Ｚ000
000000號）為受監護宣告之人王德良之監護人。
指定王慶男（男；民國○○年○○月○○日生；身分證統一編號：Ｚ000
000000號）為會同開具財產清冊之人。
聲請程序費用由受監護宣告之人負擔。
    理  由
一、按對於因精神障礙或其他心智缺陷，致不能為意思表示或受
    意思表示，或不能辨識其意思表示之效果者，法院得因本人
    、配偶、四親等內之親屬、最近一年有同居事實之其他親屬
    、檢察官、主管機關或社會福利機構之聲請，為監護之宣告
    。再按受監護宣告之人應置監護人，民法第1110條定有明文
    。又法院為監護之宣告時，應依職權就配偶、四親等內之親
    屬、最近一年有同居事實之其他親屬、主管機關、社會福利
    機構或其他適當之人選定一人或數人為監護人，並同時指定
    會同開具財產清冊之人；法院為選定監護人前，得命主管機
    關或社會福利機構進行訪視，提出調查報告及建議；法院選
    定監護人時，應依受監護宣告之人之最佳利益，優先考量受
    監護宣告之人之意見，審酌一切情狀，並注意下列事項：（
    一）受監護宣告之人之身心狀態與生活及財產狀況。（二）
    受監護宣告之人與其配偶、子女或其他共同生活之人間之情
    感狀況。（三）監護人之職業、經歷、意見及其與受監護宣
    告之人之利害關係。（四）法人為監護人時，其事業之種類
    與內容，法人及其代表人與受監護宣告之人之利害關係，此
    觀民法第1111條第1 項、第2 項、第1111條之1 規定甚明。
    又監護宣告之裁定，應同時選定監護人及指定會同開具財產
    清冊之人，並附理由，民事訴訟法第604 條第1 項亦有明文
    。
二、本件聲請意旨略以：聲請人王慶忠為相對人王德良之子，相
    對人於99年12月3 日因車禍意外送醫院診治但不見起色，近
    日甚且已因精神障礙或其他心智缺陷，致不能為意思表示或
    受意思表示，而不能辨識其意思表示之效果。為此依民事訴
    訟法第59 7條規定，聲請鈞院准予裁定王德良為受監護宣告
    之人，並依民法第1111條規定指定實際照顧之聲請人王慶忠
    為相對人之監護人暨指定王慶男為會同開具財產清冊之人等
    語，並提出親屬系統表、親屬名冊、同意書、戶籍謄本、診
    斷證明書、全國財稅總歸戶財產查詢清單等資料為證。
三、經查，聲請人主張之事實，業經其提出聲請人及相對人之戶
    籍謄本、診斷證明書影本等件為證，核屬相符，且經本院依
    職權前往相對人居處勘驗相對人之精神狀況，並於鑑定人邱
    瑞祥醫師前訊問相對人，而相對人經點呼並無回應，現躺臥
    在床、插鼻管及氣切；另訊據鑑定人邱瑞祥醫師稱以：相對
    人已達過去心神喪失狀態等語（均詳如本院100 年9 月19日
    訊問筆錄）。復據鑑定人提出之鑑定報告，略以：王員為一
    腦傷後極重度失智症之個案。王員目前因心智缺陷，致不能
    為意思表示或受意思表示。亦即過去所謂已達到「心神喪失
    」之程度等語，有該診所100 年9 月20日迎旭祥監宣字第
    100190號函附精神鑑定報告書在卷足按。本院審酌相對人因
    精神障礙已致不能為意思表示或受意思表示或不能識其意思
    表示之效果，聲請人聲請對於相對人為監護之宣告，核無不
    合，應予准許。
四、次經本院囑請桃園縣社會工作師公會對聲請人等進行訪視，
    訪視報告略以：
  1.聲請監護宣告之原因：協助相對人辦理商業保險強制險之理
    賠事宜。
  2.相對人狀況說明：相對人與配偶（歿）共育有三子一女，皆
    以各自成家立業。相對人有糖尿病疾病史，亦有固定服藥。
    此次，騎車至三峽發生車禍，傷及腦部，致台北慈濟醫院急
    救醫療後，於今年1 月初轉至楊梅市天成醫院慢性病房至今
    。相對人無自主站立、行走、坐立、坐起之能力。意識不清
    ，呼喚未有反應，眼睛半閉，無法評估是否能接受外界訊息
    且給予適當回應。相對人使用氣切管、呼吸器、鼻胃管、導
    尿管，下肢略顯萎縮情形。相對人於99年12月份車禍意外於
    台北慈濟醫院接受急救治療，並於99年1 月份轉至楊梅天成
    醫院慢性病房（楊梅市○○路），該處近期進行整修故於2
    個月前協助暫轉至楊梅天成醫院9 樓9103病房（楊梅市○○
    ○路）病房內共有4 名病患，設備簡潔、整齊、無異味。相
    對人之日常生活事項全部需由他人提供協助，由院內護理人
    員提供統一之日常生活照護，如餵食、翻身、拍背、沐浴清
    潔、更換尿布、抽痰等。每月需支付給楊梅天成醫院約3 萬
    元之費用，含飲食、醫療耗材，但如超出基本固定配額，則
    需另外支付。此筆費用由聲請人、關係人平均分攤2萬4千元
    ，相對人長女則負擔6 千元。聲請人、關係人自述相對人名
    下未有存款，但據悉相對人名下有3－4隻手機門號，每月電
    信公司固定催繳帳款，關係人視此為負債。相對人之私人證
    件由聲請人保管。
  3.聲請人狀況說明：聲請人為相對人之長子。聲請人有固定工
    作與收入，每月薪資平均約6 萬元，配偶無工作，即由聲請
    人負擔家中開銷。居所位於公寓式建築物之2 樓，總坪數共
    約26坪，一樓無守衛，進出需感應刷卡入內。室內環境略顯
    雜亂，聞有菸味。每日固定上下班，每週至醫院探視相對人
    一至兩次。已婚，與配偶共育有一子。因長子教育問題，配
    偶與長子居埔心娘家，聲請人則獨自居住於戶籍地。聲請人
    自述名下有存款，戶籍地房屋一棟，機車一部，房貸約1 百
    多萬元。聲請人自述每週至醫院探視相對人一至兩次。聲請
    人陪同訪員至醫院向相對人進行訪視，聲請人與相對人無肢
    體碰觸與互動，僅站在床腳邊探視。
  4.擔任監護人的適當性：聲請人為相對人之長子，相對人於生
    前曾與聲請人或關係人同住，與關係人、相對人長女共同支
    付相對人照護費用，故聲請人表示知悉且同意擔任本案聲請
    人，關係人與相對人次子、長女皆以書面表示知悉且同意由
    聲請人擔任相對人之監護人。
  5.關係人說明：關係人為相對人之三子。關係人與配偶皆為國
    小教師，兩人皆有穩定工作與收入，共同負擔家中開銷，近
    期為考量兩名女兒漸大，需提供個人獨立生活空間，而於八
    德市購置新房屋，現每月需固定支付房貸。現正值暑假期間
    ，關係人無需固定正常上下班。關係人過去曾因車禍成傷，
    醫囑關係人之身體健康狀況無法再承受二次撞擊，故關係人
    現外出多搭乘大眾交通工具，未自行騎車或開車。關係人自
    述除有固定存款，名下無其他任何財產，目前需負擔1 千多
    萬元房貸。關係人表示，外出不願意自行騎車或開車，所以
    外出探視相對人受限，故每個月約至醫院探視相對人一至二
    次。
  6.擔任開具財產清冊之人的適當性：關係人為相對人三子，過
    去曾與相對人同住，目前與聲請人、相對人長女共同負擔相
    對人照顧費用，關係人表示知悉且願意擔任本案會同開具財
    產清冊之人，聲請人、相對人長女亦以書面表示知悉且同意
    由關係人擔任本案會同開具財產清冊之人。
  7.建議：本案之聲請人王慶忠先生為相對人的長子，會同開具
    財產清冊之人王慶男先生為相對人的三子，上述聲請人為主
    責處理相對人事務者，並與王慶男先生、相對人長女王淑華
    女士共同支付相對人的照顧費用。經訪視聲請人與會同開具
    財產清冊之人皆有意願擔任，相對人次子王慶豐先生、長女
    王淑華女士皆以書面表示知曉且同意此案，並同意王慶忠先
    生擔任監護人，王慶男先生擔任會同開具財產清冊之人；綜
    合評估相對人的受照顧狀況、聲請人與會同開立財產清冊之
    人的陳述未見明顯不適任之積、消極原因，惟仍請以相對人
    最佳利益為考量參酌相關事證後予以綜合裁量之等語，有桃
    園縣社會工作師公會100 年8 月25日桃姚字第100284號函檢
    送之調查訪視報告附卷可考。
五、綜上，本院審酌聲請人為受監護宣告人王德良之長子，當能
    善盡照養王德良之責，並考量聲請人平日即為負擔受監護宣
    告人實際生活照顧費用之人，且與關係人王慶男協力分擔主
    要照顧費用下，對受監護宣告人應會有最妥善之照顧，且查
    聲請人又無其他不適或不宜擔任受監護宣告人之監護人的積
    極、消極原因，如由聲請人擔任受監護宣告人之監護人，對
    於受監護宣告人，應具有最佳之利益，爰依法選定聲請人為
    受監護宣告人之監護人。另關係人王慶男為受監護宣告人王
    德良之三子，與受監護宣告人之關係亦為密切，當能善盡監
    督受監護宣告人之財產狀況，併依前揭規定指定關係人王慶
    男為會同開具財產清冊之人。
六、依民事訴訟法第608 條第1 項，裁定如主文。
中    華    民    國   100    年    9     月    28    日
                  家事法庭法  官  陳添喜
以上正本係照原本作成。
如不服本裁定關於選定監護人及指定會同開具財產清冊之人部分
，應於裁定送達後10日內向本院提出抗告狀，並繳納抗告費新臺
幣1千元，其餘關於監護宣告部分，不得抗告。
中    華    民    國  100     年    9    月     29    日
                          書記官  劉昆鑫